【裁判字號】    91,上訴,2023
【裁判日期】    920219
【裁判案由】    違反槍砲彈藥刀械管制條例
【裁判全文】
臺灣高等法院高雄分院刑事判決                  九十一年度上訴字第二二三號
    上  訴  人  台灣高雄地方法院檢察署檢察官
    被      告  乙○○  男  四.
    選任辯護人  李明益律師
                啟夫律師
右上訴人因被告違反槍砲彈藥刀械管制條例案件，不服臺灣高雄地方法院九十一年度
訴字第二三一○號中華民國九十一年十一月八日第一審判決（起訴案號：臺灣高雄地
方法院檢察署九十一年度偵字第二九○二號），提起上訴，本院判決如左：
      主  文
上訴駁回。
      理  由
一、公訴意旨略以：被告乙○○於民國九十年八月十九日二十三時四十五分許，遭李
    駿道（業經本署提起公訴）持制式九０手槍槍擊受傷，心有未甘，亟思報復。於
    九十一年二月二日十時許，乘一不詳姓名男子所駕機車至高雄縣林園鄉○○村○
    ○○路四號傅明祥經營之群生金香舖，適傅明祥與陳來傳在該處騎樓玩象棋，張
    坤城則在該處食用早餐，被告下車後，詢問張坤城：道仔（李駿道）有沒有來。
    張坤城稱：沒有。被告竟隨即自腰際取出制式九０手槍乙把，朝甲空射擊三發，
    其中一發擊中遮雨棚後逃逸，因認被告涉有槍砲彈藥刀械管制條例第七條第四項
    之未經許可持有手槍及第十二條第四項之未經持有子彈罪嫌云云。
二、按犯罪事實應依證據證據認定之，無證據不得推定其犯罪事實，刑事訴訟法第一
    百五十四條定有明文。又事實之認定，應憑證據，如未能發現相當證據，或證據
    不足以證明，自不能以推測或擬制之方法，為裁判基礎（最高法院四十年台上字
    第八六號判例參照）。且認定犯罪事實所憑之證據，雖不以直接證據為限，間接
    證據亦包括在內，然無論直接證據或間接證據，其為訴訟上之證明，須於通常一
    般之人均不致有所懷疑，而得確信其為真實之程度者，始得據為有罪之認定，倘
    其證明尚未達此一程度，而有合理之懷疑存在而無從使事實審法院得有罪之確信
    時，即應由法院為諭知被告無罪之判決（最高法院七十六年台上字第四九八六號
    判例參照）。
三、公訴人認被告涉有前開罪嫌係以證人傅明祥、陳來傳、張坤城之證述、刑事警察
    局之槍彈鑑定書，及於被告所有之車號Ｅ二—八二七九號自小客車內查獲彈匣一
    個、遺留於現場之彈殼三個為其主要依據。
四、訊據被告則堅詞否認有何公訴人所指之犯行，辯稱：九十一年二月二日上午十時
    許，伊是在家中睡覺，並沒有到高雄縣林園鄉○○村○○○路四號傅明祥所經營
    的群生金香舖開槍，且當日下午五點多，林雍明打電話給伊，說刑事組組員郭明
    虎在找伊，要伊過去林家村，伊起來要下樓時，就被警方圍住，警方要伊交出汽
    車鑰匙並上警車，直到晚上十點多，警方說要搜車，就在車裡拿出東西，警方說
    是彈匣，伊不知道東西是哪裡來的等語。
五、經查：
  (一)證人傅明祥所經營位於高雄縣林園鄉○○村○○○路四號之群生金香舖，於九十
    一年二月二日上午十時許，經人持槍對空射擊，並於現場現場遺留有彈殼三個之
    事實，業經證人傅明祥、張坤城、陳來傳證述綦詳，並有彈殼三個扣案可稽；而
    扣案之彈殼三個，經送請內政部警政署刑事警察局鑑定結果，認送鑑之空彈殼三
    顆，實均係已擊發口徑九ｍｍ之制式彈殼，經比對結果，其彈底紋痕特徵均相吻
    合，認均係同一槍枝所擊發等語，亦有內政部警政署刑事警察局九十一年四月二
    日刑鑑字第○九一○○五六四九三號槍彈鑑定書一份在卷可參，是證人傅明祥所
    經營之群生金香舖，確有被人持槍對空射擊，先予說明。
  (二)證人傅明祥、陳來傳、張坤城雖於九十一年二月二日製作警訊筆錄時，均指認被
    告即係當日前往上址群生金香舖開槍之人，惟經原審傳訊證人傅明祥、陳來傳、
    張坤城等人，傅明祥證稱：「我的店被開槍我沒有去報案，是警員找我去警局製
    作筆錄，警員要我指認是被告乙○○開槍，我說不是，但警員說他們都知道，硬
    要我指認是他，我在警局被留四、五個小時，因為我從來沒有到過警局，我很緊
    張，警員又要我說是他，我才會指認是乙○○」；陳來傳證稱：「我沒有這樣說
    過，警察有拿照片給我指認，我說我不認識，也沒說照片上的人開槍」；張坤城
    證稱：「我跟警察說我沒有看到人，是警察拿照片給我看說是乙○○，：：」等
    語（見原審卷第五十頁至第五十二頁），均否認有指證乙○○即係當日前往上址
    群生金香舖開槍之人。又經本院詳查卷內資料，本案係警局於據密報後，於九十
    一年二月二日下午五時許，即至高雄縣林園鄉○○○路三四八巷一之四號樓下帶
    走被告，此有高雄縣警察局林園分局解送人犯報告書可稽。經對被告照相後，始
    於同日下午七時十分、七時三十分、七時三十分提示照片後訊問證人傅明祥、陳
    來傳、張坤城等人，此有證人傅明祥、陳來傳、張坤城之警訊筆錄可證。即本案
    係先有被告，其後始有證人。參酌以上開傅明祥、陳來傳、張坤城等人於原審法
    院之陳述，則本件警員於訊問證人時，是否已有先入為主之觀念，其筆錄是否完
    全依據證人之陳述而為記載？證人傅明祥、陳來傳、張坤城等人於九十一年二月
    二日警訊中之陳述是否可信？已非無疑，且證人傅明祥、張坤城、陳來傳於九十
    一年二月二十日再次接受警方訊問時，即均改稱被告並非開槍之人，其後迭於偵
    訊及原審法院審理中亦均證稱被告並非開槍之人，是證人傅明祥、張坤城、陳來
    傳之證述前後不一，已有瑕疵可指。況依證人傅明祥於九十一年二月二日警訊筆
    錄中所述：「我與乙○○沒有仇隙。事發突然，我不記得黃某穿何衣物、交通工
    具，我只知道是機車，但不知牌號及共犯年齡。」，證人陳來傳於九十一年二月
    二日警訊筆錄中所述：「我當時係在玩象棋，因事發突然，沒有注意到開槍之人
    係以何交通工具至店鋪，亦不知道有無共犯，我也記不清楚開槍之人係穿何種衣
    物及特徵，我只有看見開槍之人臉形如此。」，證人張坤城於九十一年二月二日
警訊筆錄中所述：「乙○○未開槍之前有到我吃早餐的座位旁向我詢問道仔有沒
    有來，我抬頭看他跟他說沒有，並右手持槍以持槍手指摩擦我的後腦，就走出屋
    外連開三槍。」等語，顯見證人傅明祥、陳來傳、張坤城除指認被告即係開槍之
    人外，對被告之衣著及其他特徵，甚至有無共犯、共犯之樣貌等細節，均無一能
    為描述。又傅明祥稱：「乙○○被一名不詳男子騎機車載來：：」，陳來傳證稱
    ：「我沒有注意到開槍之人係以何交通工具致店鋪：：」，張坤城證稱：「我當
    時沒有看到（乙○○是否有共犯），我也沒看到（其騎乘何種交通工具）」，就
    近在眼前之事情，且僅事隔數小時之時間，傅明祥、陳來傳、張坤城之陳述竟各
    有不同，此實與常情有悖，是證人陳來傳、張坤城、傅明祥於警訊中不利被告之
    證述，自無從遽行採信。再者，本件除於上址群生金香舖發現空彈殼三個外，並
    無所稱涉案之槍枝扣案可資鑑驗，自不能憑空推認該涉案槍枝為制式手槍及確具
    殺傷力等情。因之，證人陳來傳、張坤城、傅明祥不利於被告之證述，尚不足為
    不利被告之認定，是並無積極證據足認被告確有持有制式九０手槍一把及子彈三
    顆之事實。
  (三)另扣案之彈匣一個，經送請內政部警政署刑事警察局鑑定結果，認係德國ＳＩＧ
    —ＳＡＵＥＲ廠製之制式彈匣，有內政部警政署刑事警察局九十一年十月七日刑
    鑑字第○九一○二六九八四九號函可參，且該只彈匣並係於被告所有之車號Ｅ二
    —八二七九號自小客車內起出等情，復經證人即高雄縣警察局林園分局林園派出
    所所長林世彬於原審到庭證述明確。惟經原審法院採集被告之十指指紋，及將前
    開彈匣一個一併送請內政部警政署刑事警察局鑑定，經以氰丙烯酸酯法化驗結果
    ，並未發現可足資比對之指紋，有內政部警政署刑事警察局九十一年十月七日刑
    鑑字第○九一○二六九八四九號函可按，顯見扣案之彈匣一只上確無被告指紋之
    存在；且車號Ｅ二—八二七九號自小客車雖係被告所有，並供被告本人使用，惟
    依證人林世彬於原審到庭證稱：「（九十一年二月二日是否持搜索票去搜索Ｅ二
    ─八二七九號自小客車？）是，那部車是被告平常使用的車輛，我們懷疑他作案
    槍枝會放在車上，因群生金香舖槍擊案，證人有指證是被告去開槍，所以我們才
    去聲請搜索票搜被告的車，當甲下午五點多我們先請被告到派出所說明，當時被
    告有把車鑰匙交給我們副所長，被告是坐我們的警車到派出所，他的車由我們鄭
    元和巡官開回派出所，被告到派出所後，我們先製作被害人、目擊者的筆錄，我
    們再依據被害人、目擊者的筆錄去聲請拘票，我們請被告在派出所在會議室坐，
    也沒有對他上手銬，也還沒有製作筆錄，我們聲請拘票執行拘提後附帶搜索被告
    車輛，我們在十點二十分後拿拘票給被告後才執行搜索車輛，搜索車輛時被告在
    場，我們在乘客座靠近中間排擋桿夾縫處有發現一個空的彈匣。」等語（見原審
    九十一年九月四日訊問筆錄），足認自九十一年二月二日下午五時許起至同日晚
    間十時許止，車號Ｅ二—八二七九號自小客車均未在被告之掌控之中，另於九十
    一年二月二日下午五時許前，被告亦非時時與車號Ｅ二—八二七九號自小客車同
    在，在被告未使用車號Ｅ二—八二七九號自小客車及未能掌控車號Ｅ二—八二七
    九號自小客車之際，並無法排除他人接近該車之可能，換言之，即無法排除彈匣
    係遭他人放置之可能。從而，車號Ｅ二—八二七九號自小客車上查獲之扣案彈匣
    一個，既無法排除係遭他人放置之可能，扣案之彈匣上亦未能檢出被告之指紋存
    在，是被告辯稱該彈匣並非其放置於車上之物等詞，應屬可信。
  (四)被告所辯九十一年二月二日上午十時許，伊是在家中睡覺，並沒有到高雄縣林園
    鄉○○村○○○路四號傅明祥所經營的群生金香舖開槍一節，並經證人葉富枝於
    本院審理中結證屬實。此外，本院復查無其他積極證據足認被告確有公訴人所指
    之犯行，自屬不能證明被告犯罪。
六、原審因而為被告無罪之判決，核無不合。檢察官上訴意旨，仍執前詞，並以本件
    係證人等向警方報案偵辦，警方自無逼迫證人為虛偽證言之理；證人傅明祥係被
    告小學同學，不可能錯認云云，指摘原判決不當。惟按本案並非係證人等主動報
    案，而係警方先認被告涉案後始訊問證人，而證人傅明祥（亦非小學同學，而係
    隔壁班同學）之警訊證言是否可信，亦值懷疑，已如前述，檢察官上訴為無理由
    ，應予駁回。
據上論結，應依刑事訴訟法第三百六十八條，判決如主文。
本案經檢察官王登榮到庭執行職務。
中      華      民      國      九十二      年      二    月    十九    日
                              臺灣高等法院高雄分院刑事第九庭
                                  審判長法官  張明松
                                        法官  張盛喜
                                        法官  任森銓
右正本證明與原本無異。
檢察官如不服本判決應於收受本判決後十日內向本院提出上訴書狀，其未述上訴理
由者，並得於提起上訴後十日內向本院補提理由書狀（均須按他造當事人之人數附繕
本)「切勿逕送上級法院」。
                                      書記官  施耀程
中    華    民    國     九十二     年       二       月     二十一     日
                                                                        Ｆ


司法院資訊處製作；財團法人民間司法改革基金會備份。
